【裁判字號】    90,訴,6614
【裁判日期】    920128
【裁判案由】    薪給
【裁判全文】
臺北高等行政法院判決                              九十年度訴字第六六一四號
                              .
    原      告  甲○○
    被      告  銓敘部
    代  表  人  吳容明部長）.
    訴訟代理人  乙○○
                丙○○
                丁○○
右當事人間因薪給事件，原告不服公務人員保障暨培訓委員會中華民國九十年九月二
十五日九○公審決字第○一一八號再復審決定，提起行政訴訟，本院判決如左：
    主  文
再復審決定及復審決定均撤銷。
原告其餘之訴駁回。
訴訟費用由被告負擔。
    事  實
一、事實概要：原告前任台灣汽車客運股份有限公司（下稱台汽公司）第一運輸處副
    站長，歷至民國七十七年考成晉敘高級業務員十八級三七○元（依現職交通事業
    人員換支薪級、薪點對照表之規定，為七十八年換敘後之高級業務員十七級四九
    ○薪點），於七十八年四月三十日辭職。復於八十年一月三十一日至八十九年七
    月三十一日任臺北市公共汽車管理處（下稱公車處）科員、副主任、主任、科長
    等職務，八十九年八月一日轉任台汽公司經理，經銓敘部審定以事業人員任用，
    核敘高級業務員十二級五九○薪點。交通部嗣以八十九年十二月二十二日交中人
    八十九字第一○一八三八號交通事業人員任用案申請重行審定書，以原告服務於
    公車處上開薦任職務年資，應與高級業務員職務相當，且該期間每年年終考績均
    列甲等，請准採計上開年資予以提敘薪級為高級業務員十級六三○薪點。經銓敘
    部於九十年一月十二日以九十特四字第一九七九五七一號書函函復略以，依交通
    行政人員轉任交通事業機構職務辦法第四條規定，原告八十四年一月至八十八年
    十二月計五年相當高員級十七級之薦任第八職等年資，業予採計提敘薪級五級，
    至其八十年一月至八十三年十二月之四年年資，係屬薦任第六及第七職等，核與
    其原於台汽公司任職時最後所敘之高級業務員十七級之資位等級並不相當，無法
    據以採計提敘薪級。原告不服提起復審，經被告以九十年五月十八日九十復決字
    第三五四號決定駁回，提起再復審，亦遭駁回，遂提起行政訴訟。
二、兩造聲明：
  (一)原告聲明：再復審決定、復審決定及原處分均撤銷。
  (二)被告聲明：駁回原告之訴。
三、兩造之爭點：原告以其服務於公車處之薦任職務年資，與高級業務員職務相當，
    主張應予提敘薪級為高級業務員十級六三○薪點，有無理由？
  (一)原告主張之理由：
    1.公務人員之薪級係按年評考具有功績累積敘晉，受公務人員俸給法第十六條及
      公務人員保障法第十六條之保障，基於政府政策業務需要所為之調動非可歸咎
      於當事人，不應為實質之調降薪級。
    2.再復審決定稱：「‧‧‧資位等級相當之認定，係以交通行政人員之官職等與
      交通事業人員之資位薪級為準據，而非以『職務名稱』為認定標準。」惟依「
      行政、教育及公營事業人員相互轉任採計年資提敘官職等級對照表」之附註三
      、四、五、六規定均以「職務名稱」為認定之標準。復依「交通事業人員資位
      職務薪給表」規定，台汽公司副站長屬初級員級資位（敘薪二四○薪點具員級
      資位即可擔任該項職務）尚不如課員之中級員級資位（敘薪三○○薪點以上具
      員級資位者方可擔任該項職務），於高員級資位部分副站長及課員職務則同列
      於初級高員級資位，但其均可按年晉級至高員級六三○薪點。按再復審決定所
      稱，原告七十八年副站長職務敘薪高員級四九○薪點相當薦任第八職等，若敘
      薪至六三○薪點時，應相當何職等？查我國內官制並未有相當之職等可對應，
      故再復審決定與「交通事業人員資位職務薪級表」顯有矛盾，更與「行政、教
      育及公營事業人員相互轉任採計年資提敘官職等級辦法」規定不符。
    3.原告任職於公車處時之職務，除薦任第六職等科員、副主任與台汽公司副站長
      職務相當外，餘主任職務事實上均高於台汽公司副站長職務，且依公務人員俸
      給表，薦任第六職等之俸點為三八五俸點至五三五俸點，原告於公車處任職第
      六、七職等時，俸點已高於台汽公司任職時之四九Ｏ薪點，依法銓敘取得之官
      等俸級，反不如薪級未受銓敘審定之約聘人員得於高員級資位提敘，故高於四
      九○俸點之考績年資不予採計提敘顯不合理。
    4.「交通行政人員轉任交通事業機構職務辦法」缺乏法律直接授權之基礎，增加
      法律所未規定之限制，故該辦法之不法限制，應屬無效。
  (二)被告主張之理由：
    1.原告於七十七年一月二十七日任台汽公司第一運輸處副站長，前經銓敘部審定
      以事業人員任用，核敘高級業務員十九級三五０元，歷至七十七年考成晉敘高
      級業務員十八級三七０元（依現職交通事業人員換支薪級、薪點對照表之規定
      ，七十八年一月換敘為高級業務員十七級四九０薪點），於七十八年四月三十
      日辭職。復於八十年一月三十一日至八十九年七月三十一日任公車處科員、副
      主任、主任、科長等職務，嗣於八十九年八月一日轉任台汽公司經理，經銓敘
      部審定以事業人員任用，並依交通行政人員轉任交通事業機構職務辦法第四條
      規定，以其原敘之高級業務員十七級四九Ｏ薪點起敘，再採其八十四年一月至
      八十八年十二月曾任公車處薦任第八職等主任、科長等與擬任職務資位等級相
      當且考列甲等之年資，予以提敘薪級五級，核敘高級業務員十二級五九０薪點
      。至其八十年一月至八十三年十二月曾任公車處薦任第六職等科員、副主任、
      主任及薦任第七職等主任等四年年資，依交通事業人員與交通行政人員相互轉
      任採計年資對照表之規定，僅相當高員級資位三十級至二十一級，與其原於台
      汽公司第一運輸處任職時最後所敘之高級業務員十七級之資位等級並不相當，
      故未予採計提敘。
    2.查行為時公務人員俸給法第十六條規定：「經銓敘部銓敘審定之等級，非依公
      務人員懲戒法及其他法律之規定，不得降敘。」公務人員保障法第十六條規定
      ：「公務人員經銓敘審定之俸級應予保障，非依法律不得降級或減俸。」八十
      五年十一月十四日修正公布之公務人員任用法第三十三條規定：「技術人員、
      教育人員、醫事人員、交通事業人員及公營事業人員之任用，均另以法律定之
      。」復查交通事業人員任用條例第一條規定：「交通事業人員之任用，依本條
      例行之。」同法第八條規定：「交通事業人員得轉任交通行政機關相當職務。
      交通行政人員取得本條例所定各級資位者，亦得轉任交通事業機構相當職務。
      」同法第十條規定：「本條例未規定事項，適用公務人員任用法之規定。」交
      通行政人員轉任交通事業機構職務辦法第一條規定：「本辦法依交通事業人員
      任用條例第八條規定訂定之。」綜上，交通事業人員任用條例係交通事業人員
      任用之特別法，依中央法規標準法第十六條：「法規對其他法規所定之同一事
      項而為特別之規定者，應優先適用之。」之規定，原告由公車處科長轉任台汽
      公司經理職務，係由交通行政人員轉任交通事業人員，自應適用交通事業人員
      任用條例及交通行政人員轉任交通事業機構職務辦法，據以審定資位及核敘薪
      級，並無原告所稱調降薪級之情事，亦與公務人員俸給法第十六條及公務人員
      保障法第十六條規定之適用無涉。
    3.原告由公車處科長轉任台汽公司經理職務，係適用「交通行政人員轉任交通事
      業機構職務辦法」而非適用「行政、教育、公營事業人員相互轉任採計年資提
      敘官職等級辦法」及「公務人員曾任年資採計提敘俸級認定要點」審定資位及
      薪級。關於原告指稱，依行政、教育及公營事業人員相互轉任採計年資提敘官
      職等級對照表之附註三、四、五、六規定均以職務名稱為認定之標準一節。查
      上開對照表原則上係以各類人員之職等（資位）、薪級（階）與公務人員之職
      等相對照，如交通事業人員高員級三十級至二十六級與行政人員薦任第六職等
      相當，經濟部所屬事業人員第七職等一級至第八職等十五級與行政人員薦任第
      六職等相當。附註三、四、五、六係對於未能容納於該表之公營事業董事長或
      總經理、中央銀行各職等職務、中央印製廠總經理及中央造幣廠廠長、以及各
      級學校職員等職務，應如何與公務人員職等相對照所為之特別規定，原告所稱
      顯有以偏蓋全之虞，且上開附註亦未含括原告所曾任之任何職務。另原告指稱
      ，依交通事業人員資位職務薪給表，台汽公司副站長職務屬初級員級資位，不
      應認定為相當薦任第八職等一節。查依交通事業人員資位職務薪給表（公路）
      之規定，副站長之資位係員級跨高員級，原告七十七年一月二十七日任台汽公
      司第一運輸處副站長，核敘高級業務員十九級三五Ｏ元，於七十八年四月三十
      日離職時，核敘之薪級為高級業務員十七級四九Ｏ薪點，依交通事業人員與交
      通行政人員相互轉任採計年資對照表規定，上開資位薪級係與薦任第八職等相
      當。
    4.查公務人員任用法第五條規定：「公務人員依官等及職等任用之。官等分委任
      、薦任、簡任。職等分第一至第十四職等，以第十四職等為最高職等。委任為
      第一至第五職等；薦任為第六至第九職等；簡任為第十至第十四職等。」另依
      公務人員俸給法第四條及公務人員俸給表規定，公務人員除簡任第十四職等僅
      有本俸，無年功俸外，其餘各職等均有本俸、年功俸之區別。復查交通事業人
      員任用條例第三條規定：「交通事業人員採資位職務分立制，資位受有保障，
      同類職務，可以調任。」同法第四條規定：「交通事業人員之資位分左列二類
      ：一、業務類：業務長、副業務長、高級業務員、業務員、業務佐、業務士。
      二、技術類：技術長、副技術長、高級技術員、技術員、技術佐、技術士。」
      另依交通事業人員資位職務薪給表規定，各個資位並無本薪、年功薪之區別。
      據上，交通事業人員之資位結構與公務人員之官職等結構完全不同，尚無法逕
      以公務人員之俸點及交通事業人員之薪點相比較，有關資位等級相當之對照，
      仍應依「交通行政人員轉任交通事業機構職務辦法」及其附表「交通事業人員
      與交通行政人員相互轉任採計年資對照表」之規定辦理。
    5.查司法院釋字第四八Ｏ號解釋理由書略以，國家對人民自由權利之限制，應以
      法律定之且不得逾必要程度，憲法第二十三條定有明文。但法律內容不能鉅細
      靡遺，一律加以規定，其屬細節性、技術性之事項，法律自得授權主管機關以
      命令定之，俾利法律之實施。行政機關基於此種授權，在符合立法意旨且未逾
      越母法規定之限度內所發布之施行細則或命令，自為憲法之所許，行政機關所
      發布之施行細則或命令究竟是否已超越法律授權，不應拘泥於法條所用之文字
      ，而應就該法律本身之立法目的，及其整體規定之關聯意義為綜合判斷。復查
      公務人員任用法第三十三條及交通事業人員任用條例第八條規定係為促進交通
      事業機構及交通行政機關之現職人員交流，考試院爰依上開規定訂定發布交通
      事業人員轉任交通行政機關職務辦法與交通行政人員轉任交通事業機構職務辦
      法等二辦法，俾作為此二類人員相互轉任之依據，核屬必要之措施。
    理  由
一、按「復審、再復審之程序，除本法另有規定外，準用訴願法之規定。」公務人員
    保障法第二十二條定有明文。而該法除第十八條至第二十一條，分別就復審案件
    之標的、再復審管轄機關、不利益變更決定之禁止及再復審決定書應附記救濟期
    間另有規定外，對於復審案件之管轄，並未另行規定，從而復審案件之管轄，自
    應準用訴願法之相關規定。次按「訴願之管轄如左：．．．七、不服中央各部、
    會、行、處、局、署之行政處分者，向主管院提起訴願。」訴願法第四條第七款
    亦有明定。
二、本件原告不服銓敘部九十年一月十二日九十特四字第一九七九五七一號書函所為
    處分提起復審，其復審決定機關依法應為考試院，被告未將該案送請考試院為復
    審之審理，逕為復審決定，自有違誤。從而其復審決定後，縱曾由公務人員保障
    暨培訓委員會為再復審之審理，亦無礙其程序之瑕疵，原告雖未就此程序瑕疵提
    出異議，惟基於職權調查之原則，仍應認其復審審理程序具有瑕疵，再復審決定
    未見及此，亦有未合，爰將再復審決定及復審決定均撤銷，由被告另送適法機關
    為復審之審理。至原告主張撤銷原處分部分，則因未經合法復審及再復審程序，
    本於「程序未行，實體不論」之原則，應予駁回。
三、據上論結，本件原告之訴為一部有理由，一部無理由，依行政訴訟法第一百零四
    條、民事訴訟法第七十九條但書，判決如主文。
中    華    民    國      九十二      年      一      月    二十八      日
                 臺 北 高 等 行 政 法 院  第 四 庭
                                審 判 長 法  官  鄭 忠 仁
                                         法  官  林 育 如
                                         法  官  楊 莉 莉
右為正本係照原本作成。
如不服本判決，應於送達後二十日內，向本院提出上訴狀並表明上訴理由，如於本判
決宣示後送達前提起上訴者，應於判決送達後二十日內補提上訴理由書（須按他造人
數附繕本）。
中    華    民    國      九十二      年      一      月    二十八      日
                                         書記官  王 俊 權


司法院資訊處製作；財團法人民間司法改革基金會備份。
